最高法院刑事判決　　　　　　九十六年度台上字第六三二一號
上　訴　人　福建高等法院金門分院檢察署檢察官
被　　　告　甲○○
　　　　　　　　　　2號
上列上訴人因被告違反台灣地區與大陸地區人民關係條例案件，
不服福建高等法院金門分院中華民國九十五年六月二十一日第二
審判決（九十五年度上訴字第五號，起訴案號：福建金門地方法
院檢察署九十四年度偵字第一八七號），提起上訴，本院判決如
下：
    主  文
上訴駁回。
    理  由
一、使大陸地區人民非法進入台灣地區部分：
按刑事訴訟法第三百七十七條規定，上訴於第三審法院，非以判
決違背法令為理由，不得為之。是提起第三審上訴，應以原判決
違背法令為理由，係屬法定要件。如果上訴理由狀並未依據卷內
訴訟資料，具體指摘原判決不適用何種法則或如何適用不當，或
所指摘原判決違法情事，顯與法律規定得為第三審上訴理由之違
法情形，不相適合時，均應認其上訴為違背法律上之程式，予以
駁回。本件檢察官上訴意旨略稱：(一)、原判決說明大陸地區人民
葉金珠於檢察官偵查中證稱：伊到達金門後在岸邊等一個多小時
，有二個男人來接，到達民宿時，有二個女人（即被告及冒用游
詩涵者）在等伊，她們沒有說任何話，伊等人即一起先進五樓房
間；嗣又證稱：到達金門後就有一個男子在那裡等，被告在民宿
等候伊等數人等情。足見被告與帶同葉金珠至民宿者，彼此間有
無需為身分辨識之默契，被告應有參與使葉金珠非法進入台灣地
區之犯行。(二)、原判決關於被告不另為無罪諭知部分，其所為之
論述說明並無證據資料可佐，其理由欠備。參酌葉金珠係於民國
九十三年十一月二十七日清晨偷渡至金門，而被告亦係於當日上
午七時搭機抵達金門，而原判決既認定被告無意旅遊，則被告顯
係專程至金門接應葉金珠，益見被告確有參與使葉金珠非法進入
台灣地區之犯行，原判決就被告不另為無罪諭知部分，論斷被告
該部分犯行尚屬不能證明，其所為說明與經驗法則有違等語。
惟查原判決以公訴意旨略稱：被告明知葉金珠係大陸地區人民，
未經（前）內政部警政署入出境管理局許可入境，竟與綽號「阿
輝」之成年男子及持「游詩涵」身分證之成年女子，共同基於使
葉金珠非法進入台灣地區之犯意聯絡，於九十三年十一月二十七
日凌晨三時許，由綽號「阿輝」者安排葉金珠自大陸地區搭乘舨
船出發，於同日六時許抵達金門縣烈嶼鄉，而未經許可上岸非法
入境。因認被告涉犯違反台灣地區與大陸地區人民關係條例第七
十九條第一項之使大陸地區人民非法進入台灣地區罪嫌。訊據被
告否認有前揭犯行。審酌葉金珠相關供述之內容，其並未指稱被
告曾參與安排偷渡事宜；又被告雖有藏匿葉金珠之犯行，然不能
排除被告與綽號「阿輝」者間，並無共同使葉金珠非法進入台灣
地區之犯意，而僅有欲非法僱用大陸地區人民之意圖，尚難遽認
被告與綽號「阿輝」者，彼此間互有犯意聯絡及行為分擔。檢察
官所舉之證據並不能證明被告有前開犯行，此外亦查無其他證據
足資證明被告有使大陸地區人民非法進入台灣地區之犯行，該部
分自屬不能證明被告犯罪。因而撤銷第一審判決，改判論處被告
共同藏匿犯人（累犯）罪刑，並就被告涉犯使大陸地區人民非法
進入台灣地區罪嫌部分，論斷其犯罪不能證明，然因檢察官認此
部分與被告所犯藏匿犯人部分，具有方法結果之牽連關係，爰就
其涉犯使大陸地區人民非法進入台灣地區部分不另為無罪之諭知
，已詳予說明其論斷所憑之依據及理由，從形式上觀察，並無違
背法令之情形。按證據之取捨與證據之證明力如何，均屬事實審
法院得自由裁量、判斷之職權；苟其此項裁量、判斷，並不悖乎
通常一般之人日常生活經驗之定則或論理法則，又於判決內論
其何以作此判斷之心證理由者，即不得任意指摘其為違法，而據
為提起第三審上訴之合法理由。又檢察官就被告犯罪事實，應負
舉證責任，並指出證明之方法，刑事訴訟法第一百六十一條第一
項定有明文。且認定犯罪事實所憑之證據，雖不以直接證據為限
，間接證據亦包括在內，然而無論直接證據或間接證據，其為訴
訟上之證明，須於通常一般人均不致有所懷疑，而得確信其為真
實之程度者，始得據為有罪之認定，倘其證明尚未達到此一程度
，而有合理之懷疑存在時，即不能遽為不利被告之認定。原審綜
合斟酌前述各項事證，論斷說明本件不能證明被告有檢察官所指
之前揭犯行等情，乃屬其採證職權之合法行使，且無上訴意旨所
稱違反經驗法則或論理法則情事，不容任意指為違法。檢察官上
訴意旨就原審取捨證據論斷事實之職權行使，及原審已調查說明
之事項，漫加指摘有採證違法之情事云云，均與法律規定得為第
三審上訴理由之違法情形不相適合，其此部分上訴違背法律上之
程式，應予駁回。
二、藏匿犯人部分：
按刑事訴訟法第三百七十六條所列各罪之案件，經第二審判決者
，不得上訴於第三審法院，法有明文。本件被告所犯刑法第一百
六十四條第一項之藏匿犯人罪部分，核屬刑事訴訟法第三百七十
六條第一款之案件，依上開說明，既經第二審判決，自不得上訴
於第三審法院。縱此部分公訴意旨認與被告涉犯使大陸地區人民
非法進入台灣地區部分有牽連關係為裁判上一罪，但重罪之使大
陸地區人民非法進入台灣地區部分，其上訴為不合法，本院應從
程序上予以駁回，而無從為實體上判決，此部分亦無從適用審判
不可分原則，併為實體上審判。檢察官竟復對此部分提起上訴，
顯為法所不許，應予駁回。
據上論結，應依刑事訴訟法第三百九十五條前段，判決如主文。
中　　華　　民　　國　九十六　年　 十一 　月　二十二　日
                      最高法院刑事第一庭
                          審判長法官  董　明　霈
                                法官  林　茂　雄
                                法官  張　祺　祥
                                法官  呂　永　福
                                法官  蘇　振　堂
      本件正本證明與原本無異
                                      書  記  官
中　　華　　民　　國　九十六　年　 十一 　月　 三十 　日
                                                      Ｋ
